【裁判字號】    95,上訴,1002
【裁判日期】    950817
【裁判案由】    強盜等
【裁判全文】
臺灣高等法院高雄分院刑事判決        95年度上訴字第1002號
上  訴  人
即  被  告  乙○○
指定辯護人  本院公設辯護人  甲○○
上列上訴人因強盜等案件，不服臺灣高雄地方法院94年度訴字第
4212號中華民國95年4 月7 日第一審判決（起訴案號：臺灣高雄
地方法院檢察署94年度偵字第18647 、20532 號），提起上訴，
本院判決如下：
     主  文
上訴駁回。
     事  實
一、乙○○前於民國91年間因竊盜案件，經臺灣高雄地方法院以
    91年度易字第4486號判決判處有期徒刑4 月確定；復因贓物
    案件，經臺灣高雄地方法院以92年度易字第33號判決判處有
    期徒刑3 月確定；又因竊盜案件，經臺灣高雄地方法院以92
    年度易字第1406號判決判處有期徒刑6 月確定，上開三宣告
    刑接續執行於93年11月30日縮短刑期執行完畢。
二、乙○○於94年8 月15日下午3 時20分許，騎乘車牌號碼XSG-
    911 號重型機車行經高雄市○○區○○路、惠民路口，發現
    張皓喻駕駛之車牌號碼9N-5907 號自用小貨車停放於路旁卸
    貨車窗未關，且內有NOKIA 牌3120型號行動電話1 支，認為
    有機可趁，即意圖為自己不法所有，騎機車靠近該貨車車窗
    ，機車未熄火而直接自機車上站立起來，並徒手伸進車窗內
    而竊取上開手機，得手後，正欲離去之際，經張皓喻發現趕
    至，並質問乙○○是否竊取財物，惟乙○○矢口否認，張皓
    喻為阻其離去，乃自後以手拉住機車後座扶手，詎乙○○為
    脫免逮捕及為防護該到手之行動電話贓物，明知若於此際轉
    動油門駛動上開機車，則斯時緊抓該機車後座扶手之張皓喻
    將遭該機車拖行，行進間可能撞擊他物或被甩落地面而受有
    傷害，竟猶猛催油門加速前進，拖行張皓喻，直至拖行約百
    餘公尺至惠民路30號前時，始遭路人騎乘機車阻擋，乙○○
    因而人車倒地方止，而對張皓喻施此強暴手段，使其因此受
    有雙膝、左足、左肘及臀部多處擦傷之傷害（傷害部分未據
    告訴），乙○○遂遭張皓喻、路人尤登崇當場逮捕，並報警
    查獲。
三、案經高雄市政府警察局楠梓分局、高雄縣政府警察局鳳山分
    局報告臺灣高雄地方法院檢察署檢察官偵查起訴。
    理  由
壹、證據能力之判斷：
一、按被告以外之人於審判外之言詞或書面陳述，除法律有規定
    者外，不得作為證據，刑事訴訟法第159 條第1 項定有明文
    。本件證人張皓喻、尤登崇於警詢中所言，均係被告以外之
    人於審判外之陳述，且無刑事訴訟法第159 條之2 、第159
    條之3 各款所定可信之特別情況，依上開條文規定，尚不得
    作為證據。
二、再按被告以外之人於偵查中向檢察官所為之陳述，除顯有不
    可信之情況者外，得為證據，刑事訴訟法第159 條之1 第2
    項亦有明文，本件證人張皓喻、尤登崇於偵查中在檢察官前
    所為陳述，已經依法具結，且無顯不可信之特別情況，而被
    告、辯護人復均未曾提及檢察官在偵查時有何不法取供致證
    人證詞顯不可信之情事，是上開證人於偵查中之證述，自得
    採為本件證據。
貳、認定事實之理由及依據：
一、訊據上訴人即被告固不否認有於94年8 月15日下午3 時20分
    許，竊取被害人張皓喻所有行動電話1 支，並騎乘上開機車
    逃逸時，拖行被害人張皓喻等事實，惟矢口否認有何準強盜
    犯行，辯稱：被告要騎上開機車離去時，被害人張皓喻並沒
    有攔被告，被告拿著東西就騎車走了，沒有聽到有人叫喊，
    也不知道有人拉住被告的車子，被告是自己摔倒的，沒有反
    抗，旁邊也沒有路人騎機車擋著被告云云。
二、經查：
  (一)證人即被害人張皓喻於原審法院審理時具結後證稱：「（問
    ：在庭被告你有無見過？）有。（問：是在何情形看到他？
    ）他爬進我的車窗，我看到時去阻止他。（問：用何動作阻
    止他？）我衝過去抓住他的機車後面的鐵架，質問他是否偷
    我的東西，他說沒有，就騎走了。（問：當你抓住機車鐵架
    時，被告的位置？）我看到被告時，他是人在機車上，人是
    站起來，半個身體趴進我的車窗內，我就抓住他的機車鐵架
    ，問他是不是在偷我的東西，他人就坐在機車上說沒有。（
    問：被告的機車是本來就發動？）是。（問：你抓住他的鐵
    架時，被告只是坐下來加油門就把機車騎走？）是。（問：
    你被機車拖行多遠？）約一百公尺。（問：有無因此而受傷
    ？）有。（問：後來機車為何會倒地？）因為後來旁邊有騎
    機車的人看到，騎過來擋住他的去路，給被告撞，被告就跌
    倒。（問：你抓住機車鐵架時有無放手？）沒有。（問：被
    告說他不知道你抓住他的鐵架，有何意見？）我不知道被告
    有沒有看到我手抓住他的機車鐵架，但是旁邊一直有路人在
    叫小偷，而且他騎到一半時也有轉頭過來看，他就越騎越快
    。（問：手機是在何處發現取回？）被告跌倒時手機掉出來
    。（問：你如何確定自己被拖行一百多公尺？）警察有在現
    場量過距離。（問：你質問被告有沒有偷你的東西，被告回
    答沒有，就把機車騎走，當時你的手有沒有放開？）沒有。
    （問：從抓住被告機車鐵架時，到被告跌倒，你的手有無離
    開機車鐵架？）沒有。（問：你何時跌倒？）我抓住機車鐵
    架時，被告把機車騎走，剛開始被告沒有騎很快，我就跟著
    跑，後來被告越騎越快，我就被拉到跌倒在地面拖行。（問
    ：被告如何知道你手沒有放開？）我一直在機車後面，有喊
    小偷，有叫他停車，他有轉過頭來看，看到我被拖行在地面
    上，他還是越騎越快，想要擺脫我的意思。」等語明確（參
    原審法院卷第90-96 頁），與其於偵查中之證述互核均相符
    （見94年偵字第18647 號卷第93-94 頁），足認其證述無瑕
    疵，堪信為事實。
  (二)參以證人即現場幫忙逮捕被告之尤登崇於偵查及原審法院審
    理中均具結證稱：「案發當天我看到時，張皓喻已經抓住被
    告機車後的鐵架，看到張皓喻一直被機車拖行，我跑步過去
    追，追了約一百公尺，被告被旁邊的機車撞倒，我們就3 、
    4 個人過去把他制伏，然後警察就來了。當時很多人在喊搶
    劫，被告一直都騎很快，張皓喻手抓住機車的後鐵架，身體
    整個被拖在地上翻滾。」等語綦詳（詳94年偵字第18647 號
    卷第94-95 頁、原審法院院卷第96-98 頁），益徵被害人張
    皓喻所述之可信性。
  (三)綜上，足見被告竊取上開行動電話，騎上機車尚未轉動油門
    前，應已得知被害人張皓喻自後拉住其機車，且一般人於發
    動機車時，如有人自後方拉住機車，即有牽制力而與平常騎
    機車之狀況顯然有異，應會察覺後方有拉扯之力量，是被告
    辯稱不知有人拉住其所騎機車後方扶手架，顯與常情不符。
    再者，被害人張皓喻遭拖行之距離長達約一百公尺，已有相
    當之距離，就一般之機車而言，必須猛催油門始能將1 個人
    拖行如此之遠（否則即會被拖住而無法動彈，或者機車當場
    熄火），且被害人受有雙膝、左足、左肘及臀部多處擦傷等
    非輕之傷害，有健仁醫院診斷證明書1 紙附卷可稽（見94年
    偵字第18647 號卷第21頁），益見被告應有猛力轉動油門，
    急欲擺脫被害人張皓喻拉扯，以迅速逃離現場之情事。又衡
    諸經驗法則，不論機車或汽車，如於行進間加速致拖行攀附
    於車子之人，達一百公尺之遠，不論是否已達於高速行駛，
    勢將產生其人因直接拖行摩擦地面或因離心力拋出摔倒而受
    有傷害之危險，當為心智正常之社會平均人所明知，而被告
    在被害人張皓喻不顧己身安危，自該機車後方緊抓後方扶手
    架，阻止其騎機車逃離現場之情形下，悍然施以上開強暴手
    段等情觀之，益徵被告斯時係出於防護贓物及脫免逮捕之意
    而為，其空言否認此情，辯稱不知被害人張皓喻拉住機車後
    方扶手架云云，顯係卸責之詞，不足採信。綜上，被告上開
    準強盜犯行，堪以認定，應予依法論處。
三、核被告上開竊盜後，因防護贓物、脫免逮捕，而當場對被害
    人施強暴之行為，係犯刑法第329 條準強盜罪，應依同法32
    8 條第1 項科刑。被告前因竊盜案件，經原審法院以91年度
    易字第4486號判處有期徒刑4 月確定；復因贓物案件，經原
    審法院以92年度易字第33號判處有期徒刑3 月確定：又因竊
    盜案件，經原審法院以92年度易字第1406號判處有期徒刑6
    月確定，上開三宣告刑接續執行於93年11月30日縮短刑期執
    行完畢。其受有期徒刑之執行完畢後，5 年以內再犯本案有
    期徒刑以上之罪，為累犯，應依刑法第47條之規定，加重其
    刑。
四、原審因依刑法第329 條、第328 條第1 項、第47條之規定，
    並審酌被告前已有多次竊盜前科，有臺灣高等法院被告前案
    紀錄表可參，正值青壯之年，不思以正當方式取得財物，竟
    貪圖私慾，於竊取他人手機遭他人發現制止之際，為防護贓
    物及脫免逮捕，竟無視被害人攀附於加速行駛之機車，所可
    能造成之身體傷害危險，仍以機車拖行之方式加強暴於被害
    人，危害被害人財產、身心及社會治安甚鉅，其素行不佳，
    所為要無可取，以及矢口否認準強盜犯行等一切情狀，並考
    量檢察官之具體求刑，量處有期徒刑5 年6 月，認事用法，
    核無不合，量刑亦屬妥適。被告上訴意旨，仍執前詞，否認
    有因防護贓物、脫免逮捕，對被害人施加強暴之行為，指摘
    原判決此部分不當，為無理由，應予駁回。
五、原判決關於被告連續竊盜及竊盜部分，已經原審判決確定。
據上論結，應依刑事訴訟法第368 條，判決如主文。
本案經檢察官張金塗到庭執行職務。
中    華    民    國    95    年    8     月    17    日
            刑事第五庭  審判長法  官  曾永宗
                              法  官  陳  箐
                              法  官  任森銓
以上正本證明與原本無異。
如不服本判決應於收受本判決後10日內向本院提出上訴書狀，其
未敘述上訴理由者，並得於提起上訴後10日內向本院補提理由書
狀（均須按他造當事人之人數附繕本）「切勿逕送上級法院」。
中    華    民    國    95    年    8     月    17    日
                              書記官  蘇恒仁
附錄本判決論罪科刑法條：
中華民國刑法第328 條第1 項
意圖為自己或第三人不法之所有，以強暴、脅迫、藥劑、催眠術
或他法，至使不能抗拒，而取他人之物或使其交付者，為強盜罪
，處5 年以上有期徒刑。
中華民國刑法第329 條
竊盜或搶奪，因防護贓物、脫免逮捕或湮滅罪證，而當場施以強
暴脅迫者，以強盜論。


司法院資訊處製作；財團法人民間司法改革基金會備份。
